【裁判字號】    97,交聲,458
【裁判日期】    970514
【裁判案由】    違反道路交通管理處罰條例聲明異議
【裁判全文】
臺灣士林地方法院交通事件裁定         97年度交聲字第458號
原處分機關  臺北市交通事件裁決所
異  議  人
即受處分人  甲○○
上列受處分人因違反道路交通管理處罰條例案件，對於臺北市交
通事件裁決所中華民國97年4 月9 日所為處分（原處分案號：北
市裁二字第裁22-AEW482356號），聲明異議，本院裁定如下：
        主  文
原處分關於吊扣駕駛執照拾貳個月及領有小型車駕駛執照駕駛重
型機器腳踏車部分均撤銷，甲○○不罰。
其他異議之聲明駁回。
    理  由
一、原處分機關略以：異議人即受處分人甲○○於民國97年3 月
    6 日晚上8 時45分許，酒後騎乘車牌A3F-602 號重型機車，
    在臺北市○○街，經警攔檢測試酒精濃度值達每公升0.4 毫
    克（超過規定標準每公升0.25毫克以上），又其領有小型車
    駕駛執照駕駛重型機器腳踏車，原處分機關依道路交通管理
    處罰條例第35條第1 項第1 款、第22條第1 項第4 款規定，
    分別裁處受處分人罰鍰新臺幣（下同）15,000元、1,800 元
    ，並吊扣普通小型車汽車駕駛執照12個月及施以道安講習處
    分等語。
二、聲明異議意旨係以：受處分人騎駛上開重型機車於上開時、
    地，經員警攔檢，確實測得呼氣所含酒精成分達每公升0.4
    毫克，但當時受處分人並無重型機車駕駛執照，警員亦未扣
    取受處分人之普通小型車駕駛執照，竟於前往裁決所繳交罰
    鍰時，遭承辦人員吊扣「普通小型車」駕駛執照，因受處分
    人以駕駛小型車送貨謀生，無異扼殺生路，且修正後道路交
    通管理處罰條例已明確規定「吊扣不連坐」，受處分人駕駛
    重型機車卻吊扣普通小型車駕駛執照顯屬違法，至於其他原
    處分部分並不爭執等語。
三、按汽車駕駛人飲用酒類或其他類似物後其吐氣所含酒精濃度
    超過每公升0.25毫克以上，不得駕車；汽車駕駛人，駕駛汽
    車經測試檢定酒精濃度超過規定標準，處汽車駕駛人1 萬5
    千元以上6 萬元以下罰鍰，並當場移置保管該汽車及吊扣其
    駕駛執照1 年；汽車駕駛人有上開情形者，應接受道路交通
    安全講習；再領有小型車駕駛執照，駕駛重型機器腳踏車者
    ，汽車駕駛人，處1 千8 百元以上3 千6 百元以下罰鍰，並
    禁止其駕駛，道路交通安全規則第114 條第2 款、道路交通
    管理處罰條例第35條第1 項第1 款、第22條第1 項第4 款、
    第24條第1 項第2 款分別定有明文。又道路交通管理處罰條
    例第68條業於94年12月14日修正，並自95年3 月1 日施行，
    修正前之道路交通管理處罰條例第68條規定：「汽車駕駛人
    ，因違反本條例及道路交通安全規則之規定，受吊扣或吊銷
    駕駛執照處分時，吊扣或吊銷其持有各級車類之駕駛執照」
    ，其立法意旨在於違規行為對道路交通秩序之維持及道路交
    通安全已生較大之影響，故規定吊扣或吊銷其持有各級車類
    之駕駛執照，以限制其繼續駕車行駛道路之權利，其係屬駕
    駛行為之限制，並不因所持駕駛執照種類不同而有所差異。
    而修正後之道路交通管理處罰條例第68條規定：「汽車駕駛
    人，因違反本條例及道路交通安全規則之規定，受吊銷駕駛
    執照處分時，吊銷其持有各級車類之駕駛執照」，其立法理
    由略以：「原條文將違法或違規駕駛人所持有各級車類之駕
    駛執照一併吊扣或吊銷，失之過酷，影響人民工作及生活甚
    鉅，爰修正之」等語。故依修正後道路交通管理處罰條例第
    68條之規定觀之，受吊扣駕駛執照處分，不再吊扣其持有各
    級車類之駕駛執照，僅於受吊銷駕駛執照處分時，始吊銷其
    持有各級車類之駕駛執照，而限縮修正前條文之適用範圍，
    即受吊扣駕駛執照處分，不在本條規定適用之列。是依上開
    規定受吊銷駕照處分者，仍維持吊銷其持有各級車類之駕駛
    執照，至於受吊扣駕照處分者，則僅吊扣其違法或違規當時
    所駕駛車輛之駕駛執照，不再吊扣其持有各級車類之駕駛執
    照，其理甚明。
四、經查：
  (一)受處分人甲○○在上開時、地騎駛上開重型機車，經員警攔
    檢，確實測得呼氣所含酒精成分達每公升0.4 毫克之違規事
    實，業為受處分人所不爭執，並有臺北市政府警察局舉發違
    反道路交通管理事件通知單、酒精濃度測試單影本各1 紙附
    卷可稽，是受處分人上開違規行為，固堪以認定。惟查，受
    處分人辯稱：伊為警舉發當時因無重型機車駕駛執照，亦未
    出示普通小型車駕駛執照等語，參之本案僅有上開警方舉發
    受處分人酒後駕車之編號AEW482356 號臺北市政府警察局舉
    發違反道路交通管理事件通知單，而無警方舉發受處分人領
    有小型車駕駛執照而駕駛重型機器腳踏車違規之證明，足認
    受處分人所辯尚堪採信，自不得以受處分人領有普通小型車
    駕駛執照而逕認其於遭警方臨檢當時有出示普通小型車駕駛
    執照而駕駛重型機器腳踏車，自難認受處分人有何違反道路
    交通管理處罰條例第22條第1 項第4 款之規定可言，當甚明
    確。
  (二)又本件受處分人上開酒後駕車之違規，係發生於97年3 月6
    日，自應適用修正後之道路交通管理處罰條例第68條規定，
    而修正後道路交通管理處罰條例第68條之規定，既將「吊扣
    」等字刪除，是依上開說明，受處分人因酒後駕車受而吊扣
    駕駛執照處分時，自不得再吊扣其持有各級車類之駕駛執照
    ，故原處分機關為吊扣駕駛執照之處分時，應就受處分人所
    應吊扣之駕駛執照種類予以限定，始符合依法行政原則。本
    件受處分人於上開酒後駕車違規行為時，係騎駛重型機車，
    此有上開舉發違反道路交通管理事件通知單附卷可憑，揆諸
    前開說明，其依法所受之處分應為限制其騎乘重型機車之權
    利，即應吊扣其重型機器腳踏車之駕駛執照，自不能越級限
    制其駕駛普通小型車之權利。今原處分機對於受處分人酒後
    駕車之違規行為，依道路交通管理處罰條例第35條第1 項第
    1 款規定而為裁處吊扣受處分人駕駛執照時，因受處分人並
    未領有重型機器腳踏車之駕駛執照，僅領有普通小型車汽車
    之駕駛執照，從而，裁處吊扣受處分人普通小型車汽車駕駛
    執照，此有受處分人汽車駕照基本資料1 紙在卷可憑，依上
    所述，此項裁處於法即有未合，自堪認定。
五、綜上所述，受處分人確有上開酒後駕車之違規行為，原處分
    機關依道路交通管理處罰條例第35條第1 項第1 款、道路交
    通管理事件統一裁罰基準表規定，裁處受處分人罰鍰15,000
    元，並依同條例第24條第1 項第2 款規定施以道安講習處分
    ，核無違誤，是受處分人此部分之異議為無理由，自應由本
    院將此部分之異議聲明駁回。又原處分機關未審酌「吊扣駕
    駛執照12個月」規範之目的，在受處分人未領有重型機器腳
    踏車駕駛執照之情況下，而為吊扣受處分人普通小型車駕駛
    執照12個月部分之裁決，難認合法，且原處機關逕認受處分
    人領有小型車駕駛執照而駕駛重型機器腳踏車之違規，亦有
    未合，如上所述，是此部分受處分人之異議聲明為有理由，
    自應由本院將原處分關於原處分關於吊扣駕駛執照12個月及
    領有小型車駕駛執照駕駛重型機器腳踏車部分撤銷，並諭知
    受處分人甲○○不罰。至受處分人雖未於異議聲明狀中對於
    酒後駕車罰鍰及道安講習部分提出異議，惟依道路交通管理
    處罰條例第89條規定，法院處理交通事件，準用刑事訴訟法
    之規定，而依刑事訴訟法第348 條規定：「上訴得對於判決
    之一部為之；未聲明為一部者，視為全部上訴。對於判決之
    一部上訴者，其有關係之部分，視為亦已上訴。」，則原處
    分關於酒後駕車罰鍰及道安講習部分與吊扣駕駛執照部分有
    全部及一部關係，應認均為異議聲明之效力所及，本院自得
    併為審酌，附此敘明。
據上論斷，應依道路交通管理處罰條例第87條第2項，道路交通
案件處理辦法第19條、第20條前段，裁定如主文。
中    華    民    國    97    年    5     月    14    日
                交通法庭法  官    雷雯華
以上正本證明與原本無異。
如不服本裁定，應於送達後5日內，向本院提出抗告狀。
                        書記官    陳如玲
中    華    民    國    97    年    5     月    14    日


司法院資訊處製作；財團法人民間司法改革基金會備份。
